【裁判字號】    99,交聲,1365
【裁判日期】    990630
【裁判案由】    交管條例聲異
【裁判全文】
臺灣板橋地方法院交通事件裁定        99年度交聲字第1365號
原處分機關  交通部公路總局臺北區監理所蘆洲監理站
異  議  人
即受處分人  甲○○
上列異議人因違反道路交通管理處罰條例案件，對於交通部公路
總局臺北區監理所蘆洲監理站於99年5 月26日以北監蘆字第裁46
-C00000000號、46-C00000000號違反道路交通管理事件裁決書所
為之處分，聲明異議，本院裁定如下：
    主  文
異議均駁回。
    理  由
一、原處分意旨略以：本件受處分人即異議人甲○○於民國99年
    1 月19日下午15時10分許，騎乘車牌號碼070-GFT 號普通重
    型機車，行經臺北縣蘆洲市○○○路46巷口時，因有「闖紅
    燈（直行）」、「拒絕停車接受稽查而逃逸」等違規行為（
    舉發通知單單號：北縣警交大字第C00000000號、C00000000
    號）。嗣異議人不服舉發提出申訴，經原處分機關調查結果
    ，仍認前開違規行為明確，乃依道路交通管理處罰條例第53
    條第1 項、第60條第1 項，裁處罰鍰新臺幣共4,800 元，並
    依同條例第63條第1 項第1 款、第3 款（原處分疏漏載第1
    款、第3 款）記違規點數共4 點。
二、異議意旨略以：異議人印象中曾經經過舉發現場，亦確曾看
    到警察，但並未聽到警察吹哨（也許是人車太多、太吵雜了
    ，而一時沒聽到），異議人並無闖紅燈之違規事實，且警方
    指稱異議人當時穿黑色衣服、機車為紫褐色，實則異議人非
    但沒有黑色上衣，機車也為黑色，原舉發機關並無照片或錄
    影證明異議人有闖紅燈及逃逸的違規。是原處分機關遽以裁
    罰，顯有違誤，爰依法聲明異議，請求撤銷原處分等語。
三、按汽車駕駛人，行經有燈光號誌管制之交岔路口闖紅燈者，
    處新臺幣1,800 元以上5,400 元以下罰鍰，並應記違規點數
    3 點，道路交通管理處罰條例第53條第1 項、63條第1 項第
    3 款定有明文。又汽車駕駛人駕駛汽車有違反道路交通管理
    處罰條例之行為，經交通勤務警察制止時，不聽制止或拒絕
    停車接受稽查而逃逸者，處3,000 元以上6,000 元以下罰鍰
    ，並應記違規點數1 點，同條例第60條第1 項、第63條第1
    項第1 款亦有明文規定。
四、經查：
（一）本件異議人即受處分人於99年1 月19日15時10分許，騎乘
      車牌號碼070-GFT 號普通重型機車，在臺北縣蘆洲市○○
      ○路46巷口處，經臺北縣政府警察局蘆洲分局蘆洲派出所
      員警以其闖紅燈、拒絕停車接受稽查而逃逸為由逕行舉發
      等情，有臺北縣政府警察局北縣警交大字第C00000000 號
      、C00000000 號舉發違反道路交通管理事件通知影本2 紙
      附卷可稽。
（二）異議人雖自承確於上開時間駕駛070-GFT 號重型機車行經
      上開路段，然矢口否認有何闖紅燈及拒絕接受稽查而逃逸
      之行為，並以前揭情詞置辯。然查，本件之舉發經過，業
      據臺北縣政府警察局蘆洲分局於99年3 月15日以北縣警蘆
      交裁字第0990009215號函知「…本案係本分局員警於99年
      1 月19日15時10分許，發現不詳金髮騎士，身著黑色上衣
      ，駕駛070-GFT 號普通重型機車，在本轄區蘆洲市○○○
      路46巷口，行經有燈光號誌管制之交叉路口闖紅燈，乃驅
      前（路中）以手勢示意停車受檢，詎料，該車騎士拒絕停
      車接受稽查而駕車逃逸，爰依法逕行舉發無誤…」等語明
      確，是本件之取締過程係員警發現異議人闖紅燈後，隨即
      驅前至路中以手勢示意停車受檢，異議人自不得任意指摘
      本件舉發過程有何違法或嚴重失當之處。況本件台北縣政
      府警察局蘆洲分局員警舉發異議人違規之際，時間既為下
      午3 時10分許，日間有自然光線，視線良好，衡情應可清
      楚辨識路口車輛行進之狀態，且本件北縣警交大字第C000
      00000 號舉發通知單之違規事實欄復清楚記載「駕駛人特
      徵：約20多歲、黑色上衣、金髮」（並無機車為紫褐色之
      字樣）等情，則以一般執勤員警之專業訓練而言，對於該
      等職務上事項之觀察程度本較一般人更為專注，其誤判之
      可能性極低，再佐以當時異議人行駛之路線、本件舉發之
      狀況、員警站立之位置，經相互印證後，益徵異議人確有
      前揭闖紅燈（直行）及拒絕停車接受稽查而逃逸等違規行
      為情事，均無違常理，是異議人空口否認無違規之事實，
      復無法提出任何積極證據供本院調查，是本院無法為有利
      於異議人之認定。
（三）至異議人雖另要求舉發之員警就異議人闖紅燈並逃逸之違
      規行為提出確實證據。惟按交通違規行為態樣甚多，若全
      數均以得即時利用之科學儀器取得證據，不但所費不貲，
      亦有實際執行上之困難，而汽機車駕駛人闖紅燈違規行為
      之取締，揆其行為本質，多係發生於瞬間，通常多委由當
      場執行取締違規公務員之認識及判斷，且必須為立即之取
      締作為，此為達成維持交通秩序目的所必要，且依道路交
      通管理處罰條例之規定，此種當場之立即性舉發違規，僅
      依警員之認知判斷已足，並無須另有其他積極佐證（如其
      他目擊證人或必須拍攝照片等），始構成處分要件之規定
      。
五、綜上，受處分人即異議人駕駛上開車輛，於前開時、地，有
    闖紅燈（直行）、拒絕停車接受稽查而逃逸之違規事實，應
    堪認定，原處分機關據此認異議人有前開違規事由，因而為
    如上裁處，尚無違誤，本件異議人之異議為無理由，應予駁
    回。
據上論斷，應依道路交通案件處理辦法第19條，裁定如主文。
中    華    民    國    99    年    6     月    30    日
                      交通法庭  法  官  徐子涵
上列正本證明與原本無異。
如不服本裁定，應於裁定送達後五日內敘明抗告理由，向本院提
出抗告狀。
                                書記官  張桐嘉
中    華    民    國    99    年    6     月    30    日

司法院資訊處製作；財團法人民間司法改革基金會備份。
